【裁判字號】    97,抗,132
【裁判日期】    971127
【裁判案由】    本票裁定強制執行
【裁判全文】
臺灣臺南地方法院民事裁定               97年度抗字第132號
抗  告  人  乙○○
相  對  人  甲○○
抗告人因與甲○○間本票裁定強制執行事件，對於中華民國97年
8月1日本院97年度司票字2182號裁定提起抗告，本院裁定如下：
    主  文
抗告駁回。
抗告程序費用新台幣壹仟元由抗告人負擔。
    理  由
一、按執票人向本票發票人行使追索權時，得聲請法院裁定後強
    制執行，票據法第123條定有明文。本票執票人，依票據法
    第123條規定，聲請法院裁定許可對發票人強制執行，性質
    上係屬非訟事件，此項聲請之裁定及抗告法院之裁定，僅依
    非訟事件程序以審查強制執行許可與否，並無確定實體上法
    律關係存否之效力，如發票人就票據債務之存否有爭執時，
    應由發票人另提起確認之訴，以資解決，最高法院57年度台
    抗字第76號著有判例可資參照。又公司之法定代理人在支票
    上除蓋用公司名章外，又自行簽名或蓋章於支票者，究係以
    代理人之意思，代理公司簽發支票？抑自為發票人，而與公
    司負共同發票之責任？允宜就其全體蓋章之形式及趣旨以及
    社會一般觀念而為判斷（最高法院70年度台上字第1529號判
    決參照）。
二、本件相對人主張：伊執有抗告人簽發如原裁定附表所示之本
    票二紙（以上稱系爭本票）並免除作成拒絕證書，詎經向抗
    告人提示均未獲付款，為此提出本票二紙，為此依票據法第
    123條規定聲請裁定就上開金額及自提示日起算法定利息許
    可強制執行等情，已據其提出本票二紙為證，原裁定予以准
    許，形式上審查即無不合。
三、抗告意旨雖稱：系爭本票二紙乃第三人定原興業有限公司簽
    發並交付予相對人，係公司往來間之貨款，非抗告人所簽發
    ，抗告人非系爭二紙本票之發票人，準此，原裁定准許對抗
    告人得為強制執行，即有違誤，爰請求將原裁定廢棄，並駁
    回相對人之聲請云云。經查，依相對人所提出之本票，其上
    之發票人簽章欄中除有第三人定原興業有限公司之印章外，
    其旁尚有抗告人乙○○之印章，而其後則係由抗告人乙○○
    個人簽名，是就系爭本票全體簽章之形式觀察，衡諸社會常
    情，若乙○○僅係其於公司負責人之地位而為公司發票，自
    無需重複再為個人簽名之行為。是原法院於形式上審查，認
    抗告人乙○○係屬共同發票人，並無不合，抗告人乙○○主
    張無以個人名義共同簽發票據之真意，縱係屬實，屬實體法
    上之爭執，應另行提起訴訟解決。是抗告意旨指摘原裁定不
    當，求予廢棄，為無理由，應予駁回。
四、又「依法應由關係人負擔費用者，法院裁定命關係人負擔時
    ，應一併確定其數額」、「前項費用之負擔有相對人者，準
    用民事訴訟法有關訴訟費用之規定」，非訟事件法第24條第
    1項及同法第21條第2項分別定有明文。本件抗告業經駁回在
    案，依上開法條規定，本院應予確定非訟事件費用額。茲因
    ，抗告人提起本件抗告，除繳納抗告費1,000元外，未有其
    餘非訟事件費用之支出。是以，本件抗告人應連帶負擔之非
    訟事件費用額確定為1,000元。
五、結論：本件抗告為無理由，依非訟事件法第46條、第21條第
    2項、第24條第1項，民事訴訟法第495條之1第1項、第449
    條第1項，裁定如主文。
中    華    民    國    97    年    11    月    27    日
                  民事第二庭        法  官  張麗娟
以上正本係照原本作成。
本件不得再抗告。
中    華    民    國    97    年    11    月    27    日
                                    書記官  楊宗倫


司法院資訊處製作；財團法人民間司法改革基金會備份。
